# 单体报表对子公司长期股权投资计提减值准备，在合并报表中是否需要将该笔分录冲回

提问人：lemonl 时间：2011-07-02 20:56:15
请教版主及各位老师 B和C是A同一控制下合并形成的子公司，且B持有C部分股份（成本法）。当年B对其持有C的长期股权投资计提减值准备。请问，在合并报表层面，是否要把B计提减值准备的分录冲回？

回答人：chenyiwei
如果在综合所有相关因素进行分析和专业判断后，认为母公司个别报表层面应当就该项长期股权投资减值准备确认递延所得税资产的，则在合并财务报表层面，随着长期股权投资与对子公司原投入资本的抵销，已不存在长期股权投资这一项资产，只有纳入合并范围的子公司单项资产和负债，因此对于原先与长期股权投资减值准备相应的递延所得税资产问题需要重新考虑。不能简单理解为在长期股权投资抵销后，其减值准备及相关的递延所得税资产也就全部转回。主要的考虑因素是母公司层面上的长期股权投资减值准备和子公司个别报表层面对单项可辨认非流动资产计提的减值准备在多大程度上是重合的（根据《企业会计准则第 8 号——资产减值》和《企业会计准则第 18 号——所得税》的规定，当子公司存在大额累计亏损且预计在可预见的未来不会盈利时，在该子公司个别报表层面，应当对其各项非流动资产计提减值准备，但不应就此确认递延所得税资产）。如果母公司个别报表上计提的长期股权投资减值准备小于或等于子公司个别报表层面的累计亏损（包括子公司个别报表中因对单项可辨认资产计提减值准备导致的亏损），则一般理解可以在合并报表层面保留母公司个别报表层面就该项长期股权投资减值准备计提的递延所得税资产。进一步说明如下： （ 1 ）如果母公司打算采用股权转让或者整体资产、负债打包转让的方式处置该子公司，则在合并报表层面，该子公司的非流动资产和负债整体上构成了一个处置组（“处置组”的定义见《企业会计准则解释第 1 号》，即“作为整体出售或其他方式一并处置的一组资产”）。该处置组的可收回金额应当与母公司个别报表层面确定的长期股权投资可收回金额较为接近，因此母公司个别报表层面计提的长期股权投资减值准备与子公司层面累计的亏损（包括子公司层面已计提的单项可辨认非流动资产减值准备）很可能基本上是重合的（换言之，母公司个别报表层面的长期股权投资账面价值和该子公司净资产中归属母公司的份额在合并报表层面的价值基本一致）。因此，长期股权投资减值准备应当全额转回（随同对该子公司的长期股权投资一并被抵销）。子公司原先没有确认的递延所得税资产可以在母公司层面以股权投资处置损失的形式获得税前扣除和相应的税收抵免（类似于可抵扣亏损），因此母公司个别报表层面的递延所得税资产在合并报表层面仍然保留。 （ 2 ）如果母公司打算分别出售子公司的单项资产并清偿负债后将该子公司关闭，则在子公司个别报表层面，是分别以单项资产的可收回金额与各该单项资产的账面价值相比较，确定减值准备的计提金额，一项资产的潜在增值不能抵减另一项资产的减值损失；而在母公司个别报表层面，考虑长期股权投资的可收回金额时，仍然基于子公司净资产的整体可收回金额，因此母公司计提的长期股权投资减值准备可能小于子公司层面的累计亏损（因为子公司计提单项资产减值准备时是以单项资产为基础考虑的。换言之，母公司个别报表层面的长期股权投资账面价值将大于该子公司净资产中归属母公司的份额在合并报表层面的价值）。
如是，则母公司个别报表中就长期股权投资减值准备计提的递延所得税资产在合并报表层面仍然可以实现，因此在合并报表层面仍应保留该项递延所得税资产。

回答人：chenyiwei
回复 ladxiao 的帖子
1 、因为母公司个别报表中对子公司的长期股权投资在合并时需要抵销，相应地长期股权投资减值准备也就需要抵销。但是需要讨论的是母公司个别报表层面的长期股权投资减值准备与子公司个别报表层面的可辨认非流动资产减值准备在多大程度上是重合的。当然这里讨论的基本前提是：在子公司个别报表层面，已经对其各项可辨认非流动资产按照《企业会计准则第 8 号——资产减值》的规定谨慎计提了减值准备。
2 、母公司个别报表层面因计提对子公司的长投减值准备而确认的递延所得税资产是否转回，需要考虑的因素之一就是子公司自身有无能力在未来产生足以弥补亏损的应纳税所得额。如果子公司自身无力产生足够多的应纳税所得额，导致子公司自身个别报表中对所计提的资产减值准备不能确认递延所得税资产，则只有在母公司计划在可预见的未来处置该子公司股权或者清算关闭该子公司的前提下，才有可能在合并报表层面就相关的资产减值损失确认递延所得税资产。

回答人：chenyiwei
回复 lemonl 的帖子
1 、如果母公司个别报表层面的长期股权投资减值准备覆盖范围超过了子公司个别报表层面的可辨认非流动资产减值准备，说明子公司个别报表层面的可辨认非流动资产减值准备可能计提不足，此时应当复核子公司个别报表层面计提的各项可辨认资产减值准备是否充分。但并不一定意味着子公司一定需要将减值准备加提到和母公司个别报表层面的长期股权投资减值准备一致，因为母子公司是不同的会计主体，其计提减值准备时的考虑可能不同。
2 、在此情况下，由于不能确定可抵扣暂时性差异是否很可能在可预见的未来转回，所以不确认递延所得税资产较妥。

提问人：奋斗者 时间：2012-12-16 20:41:21
回复 chenyiwei 的帖子
陈版，按照准则规定：对与子公司、联营企业、合营企业的投资相关的可抵扣暂时性差异，同时满足下列条件的，应当确认相关的递延所得税资产：一是暂时性差异在可预见的未来很可能转回；二是未来很可能获得用来抵扣可抵扣暂时性差异的应纳税所得额。
对于长投减值，未来转回的情况是处置或价值回升，假设股东没有处置计划或不可能处置的情况下，则暂时性差异在可预见的未来不可能转回，则不能确认递延所得税资产；如长投价值回升，但按照 8 号减值准则的规定，即使长投价值回升也不能转回减值的，这时暂时性差异也不能回转。这么看来，哪是否意味着长投减值是不能确认递延所得税资产的？

回答人：chenyiwei
不能这样理解。如果在可预见的未来有明确的处置计划，且预计处置时将有足够的应纳税所得额产生，则仍应确认递延所得税资产。

提问人：呼叫帮助 时间：2018-02-26 21:11:38
陈版，负债账面价值小于计税基础，确认递延所得税负债。某项就会计上尚未确认收入的预收账款缴纳的营业税等流转税及附加在缴纳当期计算应纳税所得额时已作税前扣除处理，则会导致资产（其他流动资产）的账面价值大于计税基础（零），导致存在应纳税暂时性差异。因此应当确认递延所得税负债。 因准则中没有关于负债科目确认递延所得税负债的举例，有人说，负债科目只有确认递延所得税资产的情况，没有确认递延所得税负债的情况，陈版这样理解是错误的吧？至少与我前段的表述就存在问题，还是我理解错误？

回答人：chenyiwei
虽然没有这种举例，但也不能排除，如FVTPL的负债公允价值变动也可能导致确认DTL。